【裁判字號】    97,簡上,853
【裁判日期】    980430
【裁判案由】    業務過失傷害
【裁判全文】
臺灣桃園地方法院刑事判決             97年度簡上字第853號
上  訴  人  臺灣桃園地方法院檢察署檢察官
上  訴  人
即  被  告  甲○○
                      號
選任辯護人  洪嘉呈 律師
上列上訴人因業務過失傷害案件，不服本院民國97年10月3日97
年度桃簡字第761號第一審刑事判決（聲請簡易判決處刑案號：9
6年度調偵字第224號），提起上訴，本院第二審判決如下：
    主  文
上訴駁回。
甲○○緩刑參年。
    事  實
一、甲○○原係桃園縣大溪鎮瑞興里4 鄰頂山腳27之1 號「肯達
    陶瓷工業有限公司」（下稱肯達公司，該公司係收購拆解後
    之電視螢幕玻璃，碾碎成石英玻璃砂銷售）之總經理，實際
    負責肯達公司工廠之經營、管理，為從事業務之人。其明知
    雇主對於機械之轉軸、傳動輪、傳動帶等有危害勞工之虞之
    部分，應設置護罩、護圍等設備，且對於機械之掃除或調整
    有導致危害勞工之虞者，應使該機械停止運轉，以防止勞工
    於作業中，遭機械捲入受傷，並於使用動力運轉之機械，具
    有顯著危險時，應於適當位置設置有明顯標誌之緊急制動裝
    置，立即遮斷動力並與制動系統連動，能於緊急時快速停止
    機械之運轉，而依「肯達公司」現場之環境並無不能注意之
    情事，詎甲○○竟仍疏未於該公司輸送帶設置護罩、護圍，
    且未設置自動斷電系統之設備，並未於該輸送帶旁之適當位
    置設置足以遮斷動力快速停止機械運轉之緊急制動裝置，致
    該公司員工詹書勛於民國93年7 月29日18時30分許，在上址
    肯達公司內，亦疏未注意先關閉電源，逕於機械輸送帶運轉
    時伸手進入未設置護罩、護圍之輸送帶區域內，清除掉落在
    輸送帶下方之玻璃時，左上肢不慎遭輸送帶之轉軸捲入，且
    因輸送帶無自動斷電系統之裝設，該輸送帶旁亦未設置足以
    遮斷動力快速停止機械運轉之緊急制動裝置，未能及時關閉
    輸送帶之動力，導致詹書勛左上肢遭輸送帶之轉軸卡住，嗣
    經該公司同事陳宗俊聽聞詹書勛之呼救，始將詹書勛救出送
    醫，惟詹書勛仍因而受有左側肱幹粉碎性骨折等傷害。
二、案經詹書勛告訴及桃園縣政府警察局大溪分局報告臺灣桃園
    地方法院檢察署檢察官偵查後聲請簡易判決處刑。
    理  由
一、按被告以外之人於審判外之言詞或書面陳述，除法律有規定
    者外，不得作為證據。被告以外之人於審判外之陳述，雖不
    符前四條之規定，而經當事人於審判程序同意做為證據，法
    院審酌該言詞陳述或書面陳述作成時之情況，認為適當者，
    亦得為證據。當事人、代理人或辯護人於法院調查證據時，
    知有刑事訴訟法第159 條第1 項不得為證據之情形，而未於
    言詞辯論終結前聲明異議者，視為有前項之同意，刑事訴訟
    法第159 條第1 項、第159 條之5 分別定有明文。經查，證
    人游步弘於偵查中所為之陳述，雖屬傳聞證據，惟當事人於
    本院言詞辯論終結前均未聲明異議，且核該等言詞或書面陳
    述作成之情況，並無非出於任意性或不正取供，或違法或不
    當情事，客觀上亦無不可信之情況，是證人之上開陳述，堪
    認為適當，依刑事訴訟法第159 條之5 第2 項規定，應得作
    為證據。至其餘憑以認定被告犯罪事實之非供述證據（詳後
    述），查無違反法定程序取得之情，依同法第158 條之4 規
    定反面解釋，亦具證據能力。
二、按告訴人詹書勛有於上揭時、地，因未能及時關閉輸送帶之
    動力，導致其左上肢遭輸送帶之轉軸卡住，致其受有左側肱
    幹粉碎性骨折及肌腱等傷害，此有財團法人恩主公醫院急診
    病歷、財團法人長庚紀念醫院急診病例及診斷證明書、勞工
    保險職業傷病門診單各1 紙在卷可稽。復按雇主對於機械之
    原動機、轉軸、齒輪、帶輪、飛輪、傳動輪、傳動帶等有危
    害勞工之虞之部分，應有護罩、護圍、套胴、跨橋等設備；
    雇主對於機械之掃除、上油、檢查、修理或調整有導致危害
    勞工之虞者，應停止相關機械運轉及送料；雇主對於使用動
    力運轉之機械，具有顯著危險者，應於適當位置設置有明顯
    標誌之緊急制動裝置，立即遮斷動力並與制動系統連動，能
    於緊急時快速停止機械之運轉，勞工安全設備規則第41條第
    1 項、第57條第1 項前段、第45條分別定有明文。經查，被
    告甲○○身為肯達公司之總經理，實際負責該公司工廠之經
    營、管理，對於於前揭規定自應知之甚詳。而依該公司工廠
    現場之環境並無不能注意之情事，詎被告竟仍疏未於該公司
    人工挑選機械輸送帶設置護罩、護圍，且未設置自動斷電系
    統之設備，並未於機械輸送帶旁之適當位置設置足以遮斷動
    力快速停止機械運轉之緊急制動裝置，致該公司員工即告訴
    人於前揭時地，逕於機械輸送帶運轉時伸手進入未設置護罩
    、護圍之輸送帶區域內，清除掉落在輸送帶下方之玻璃時，
    左上肢不慎遭輸送帶之轉軸捲入，且因輸送帶無自動斷電系
    統之裝設，該輸送帶旁復未設置足以遮斷動力快速停止機械
    運轉之緊急制動裝置，未能及時關閉輸送帶之動力，導致告
    訴人左上肢遭輸送帶之轉軸卡住，是被告對於前開工廠設施
    之管理，顯有過失甚明。又依本件勞工事故發生之原因觀察
    ，告訴人未事先關閉電源，而於輸送帶運轉時，逕行伸手進
    入輸送帶下方清除掉落之玻璃，亦有疏未注意先行關閉電源
    ，始得清除雜物之過失，然此仍不能解免被告前揭過失之責
    任。此外，告訴人亦因本件事故受有前揭傷害，已如前述，
    故告訴人受傷之結果，與被告經營、管理工廠之過失行為間
    ，顯有相當因果關係存在。再者，被告對上揭過失致告訴人
    受有傷害等情，業於本院審理中自承不諱。綜此，足見被告
    有為上揭業務過失傷害犯行，堪以認定。
三、按告訴人所受上揭傷害是否已達「重傷」乙節。經查，依國
    立臺灣大學醫學院附設醫院（下稱臺大醫院）97年10月30日
    、校附醫密字第0970001666號函雖表示：告訴人之病情疑義
    ，因相關檢查尚未結束，尚須於97年10月30日至本院門診回
    診，相關結果將俟所有檢查結束後，儘速提供等語（見院卷
    B 第55頁）；然於本院準備程序中經公訴人、被告及其辯護
    人聲請再向臺大醫院函詢鑑定後，經臺大醫院98年1 月9 日
    、校附醫秘字第0970216321號回函表示：（一）依據本院病
    歷記載，詹先生於93年7 月29日發生左上臂輸送帶壓傷，致
    左肱骨骨折和肌腱外傷，於長庚醫院接受手術以骨髓內釘固
    定，其術後持續上臂疼痛及無力，故於94年10月5 日至本院
    門診就醫，診斷為左肱骨骨折未癒合、關節活動正常、無神
    經血管損傷，並於94年10月20日入住本院，94年10月22日手
    術，以骨髓內釘重新固定，並加上骨折處補骨術，後於94年
    10 月26 日出院，詹先生術後骨折處逐漸癒合至完全癒合，
    於96 年11 月16日手術拔除左肱骨骨髓內釘，術後左肩和左
    上臂仍會疼痛，但關節活動正常。另詹先生於97年10月2 日
    及97 年10 月9 日至本院骨科部門診，並接受左肩核磁共振
    掃瞄和超音波檢查，顯示其肩盂受傷，但無明顯旋轉肌破裂
    。病歷記錄其仍左肩疼痛，部分僵硬，有部分功能障礙。（
    二）一般上臂或上肢機能，主要為感覺、肌力和關節活動範
    圍，以從事各種活動。詹先生於93年7 月29日左肱股骨折，
    其於未手術前，左上肢疼痛無力、不穩定且無法活動，功能
    嚴重減損，但經二次手術治療後，上臂肌力雖較為無力，但
    仍可活動，感覺正常，關節活動並未明顯限制，因此治療後
    ，左上肢機能並未毀敗，亦未嚴重受損。（三）上臂肱骨幹
    骨折，治療並不容易，需以鋼釘內固定，技術困難，且可能
    固定失敗，骨折處亦可能不癒合或癒合遲延，進而影響上肢
    機能，可謂「難治」。（四）詹先生之上臂骨折，經治療3
    年，骨折處才成功癒合，最終結果屬治癒，並無勞工保險殘
    廢給付標準表規定之遺存運動障害狀況，故並未符合勞工保
    險殘廢給付標準表所列之障害項目。其勞動能力減損程度判
    斷並無相關文件表格以資對照，若依勞工保險殘廢給付標準
    表之內容加以推估，詹先生之勞動能力減損可能於百分之2
    ～3 以下等語（見院卷B 第57、58頁），且依該院98年3 月
    5 日、校附醫秘字第0980000935號函亦表示：上開校附醫秘
    字第0970216321號函之鑑定內容為詹書勛先生97年10月30日
    門診前，依據病歷記載所為之最終鑑定結果等語（見院卷B
    第273 頁），可見上開函文之鑑定結果，應為臺大醫院就告
    訴人所受傷害之最終認定。次按稱重傷者，謂毀敗或嚴重減
    損一肢以上之機能；或其他於身體或健康，有重大不治或難
    治之傷害，刑法第10條第4 項第4 、6 款定有明文。而查，
    綜觀上開鑑定結果及條文規定，上開函文雖表示告訴人上臂
    肱骨幹骨折，治療並不容易，需以鋼釘內固定，技術困難，
    且可能固定失敗，骨折處亦可能不癒合或癒合遲延，進而影
    響上肢機能，可謂「難治」，然亦認告訴人經二次手術治療
    後，上臂肌力雖較為無力，但仍可活動，感覺正常，關節活
    動並未明顯限制，治療後，左上肢機能並未毀敗，亦未嚴重
    受損，經治療3 年，骨折處才成功癒合，最終結果屬「治癒
    」，並無勞工保險殘廢給付標準表規定之遺存運動障害狀況
    ，故未符合勞工保險殘廢給付標準表所列之障害項目。若依
    勞工保險殘廢給付標準表之內容加以推估，其勞動能力減損
    可能於百分之2 ～3 以下等情以觀，是告訴人左上肢所受傷
    害最終因得治癒下，即難謂屬重大不治或難治之傷害，且依
    告訴人治療後，左上肢機能並未毀敗，亦未嚴重受損，勞動
    能力減損可能於百分之2 ～3 以下等情以觀，亦與毀敗或嚴
    重減損一肢以上機能之要件有所不合，從而告訴人所受前揭
    傷害，經認尚未達刑法上「重傷」之程度。綜上所述，本案
    事證明確，被告業務過失傷害犯行，洵堪認定，應依法論科
    。
四、按被告行為後，刑法、刑法施行法部分條文業於94年2 月2
    日經總統修正公布，並於95年7月1日施行，參酌最高法院95
    年5 月23日刑事庭第8 次會議決議意旨，修正後刑法第2 條
    第1 項之規定，係規範行為後法律變更所生新舊法律比較適
    用之準據法，於修正後刑法施行後，應適用修正後刑法第2
    條第1 項之規定，為「從舊從輕」之比較。準此而論，本案
    涉及法律變更之部分如下：
（一）刑法第33條第5 款業已修正規定「罰金：新臺幣一千元以
      上，以百元計算之。」，與修正前舊刑法第33條第5 款規
      定「罰金：一元（按係銀元，折算為新臺幣3 元）以上。
      」不同。比較新舊法結果，以舊法較有利於行為人。
（二）被告行為後，業已增訂刑法施行法第1 條之1 ，並規定：
      「中華民國九十四年一月七日刑法修正施行後，刑法分則
      編所定罰金之貨幣單位為新臺幣。九十四年一月七日刑法
      修正時，刑法分則編未修正之條文定有罰金者，自九十四
      年一月七日刑法修正施行後，就其所定數額提高為三十倍
      。但七十二年六月二十六日至九十四年一月七日新增或修
      正之條文，就其所定數額提高為三倍。」，是就現行刑法
      中，有關於罰金刑最高度之處罰規定已有修正，惟經比較
      增訂之刑法施行法第1 條之1 與被告行為時之罰金罰鍰提
      高標準條例第1 條前段、現行法規所定貨幣單位折算新臺
      幣條例第2 條之結果，二者規定適用之結果並無不同，參
      酌最高法院95年第21次刑事庭會議決議意旨，應依一般法
      律適用原則，適用裁判時法。
（三）關於易科罰金之折算標準，依據修正前之刑法第41條第1
      項前段規定及修正前罰金罰鍰提高標準條例第2 條規定，
      被告行為時之易科罰金折算標準，應以銀元100 元、200
      元、300 元即新臺幣300 元、600 元、900 元折算1 日。
      惟修正後之刑法第41條第1 項前段規定，係以新臺幣
      1,000 元、2,000 元或3,000 元折算1 日。是比較新舊法
      結果，自以舊法所定之易科罰金折算標準有利於被告，故
      應適用修正前刑法第41條第1 項前段及刪除前罰金罰鍰提
      高標準條例第2 條之規定，對被告較為有利。
五、查被告原係肯達公司之總經理，實際負責肯達公司工廠之經
    營、管理，為從事業務之人。核被告所為，係犯刑法第284
    條第2 項前段之業務過失傷害罪。原審以被告罪證明確，適
    用刑法第2 條第1 項前段、第284 條第2 項後段、修正前刑
    法第41條第1 項前段，修正前罰金罰鍰提高標準條例第2 條
    ，刑法施行法第1 條之1 第1 項、第2 項前段，中華民國九
    十六年罪犯減刑條例第2 條第1 項第3 款、第7 條、第9 條
    ，並審酌本件事故被告及告訴人之過失程度，告訴人所受之
    傷勢，被告迄今未與告訴人達成民事和解，及被告之犯後態
    度等一切情狀，量處有期徒刑6 月，並諭知易科罰金之折算
    標準。又被告犯罪時間在96年4 月24日以前，依中華民國九
    十六年罪犯減刑條例第2 條第1 項第3 款規定，應減為有期
    徒刑3 月，並依被告行為時之修正前刑法第41條第1 項規定
    ，諭知如易科罰金，以銀元300 元即新臺幣900 元折算1 日
    。本院經核原審認事用法並無不合，量刑亦屬適當。檢察官
    上訴意旨雖以告訴人因已達重傷之程度，且原審量刑過輕云
    云，提起上訴，然承上所述，告訴人所受傷害尚未達重傷之
    程度，復關於刑之量定，係實體法上賦予法院得為自由裁量
    之事項，倘其未有逾越法律所規定之範圍，或濫用其權限，
    即不得任意指摘為違法，最高法院75年台上第7033號判例足
    資參照，在同一犯罪事實與情節，如別無其他加重或減輕之
    原因，下級審量定之刑，亦無過重或失輕之不當情形，則上
    級審法院對下級審法院之職權行使，原則上應予尊重，即法
    官於有罪判決中，究應如何量處罪刑，為實體法賦予審理法
    官裁量之刑罰權事項，法官行使此項裁量權，自得依據個案
    情節，參諸刑法第57條所定各款犯罪情狀之規定，於該法定
    刑度範圍內，基於合義務性裁量為之，乃憲法所保障法官獨
    立審判之核心，如非有裁量逾越或裁量濫用之明顯違法情事
    ，自不得指摘其違法或不當，即使上級審對下級審裁量權之
    審查，亦應同此標準，方符憲法第80條所宣示獨立審判之真
    義。檢察官單因被害人請求上訴，惟如何認定原審判決處刑
    不當，應予撤銷改判，未見具體說明，是上訴意旨空言指摘
    原審判決量刑不當，為無理由，應予駁回；另就被告上訴意
    旨仍執前詞否認犯罪，指摘原判決不當，惟依上述，被告於
    本院審理中已自白犯罪，其上訴無理由，亦予駁回。末按，
    被告前未曾因故意犯罪受有期徒刑以上刑之宣告，此有臺灣
    高等法院被告前案紀錄表附卷可參，本院念其素行尚佳，只
    因一時不慎而罹刑章，且犯後已與告訴人達成和解，並已給
    付新臺幣170 萬元以為賠償，此有和解筆錄1 份在卷可按，
    被告經此教訓後，應已知警惕，而無再犯之虞，本院因認對
    被告所宣告之刑，以暫不執行為適當，乃併予宣告緩刑3 年
    ，以啟自新。
據上論斷，應依刑事訴訟法第455 條之1 第1 項、第3 項、第36
8條，刑法第74條第1項第1款，判決如主文。
本案經檢察官黃怡菁到庭執行職務。
中    華    民    國    98    年    4     月    30    日
                刑事第十庭    審判長  法  官  江德民
                                      法  官  蘇昌澤
                                      法  官  華奕超
以上正本證明與原本無異。
不得上訴。
                                      書記官  常毓生
中    華    民    國    98    年    5     月    4     日


司法院資訊處製作；財團法人民間司法改革基金會備份。
